臺灣桃園地方法院刑事判決
111年度交簡上字第228號
上  訴  人  臺灣桃園地方檢察署檢察官 
被      告  邱奕琪


上列上訴人因被告公共危險案件，不服本院於中華民國111年5月
9日111年度壢交簡字第899號第一審刑事簡易判決（聲請簡易判
決處刑案號：111年度偵字第15321號），提起上訴，本院管轄之
第二審之合議庭判決如下：
    主    文
上訴駁回。
　　事實及理由
一、審理範圍：
　　本案係在民國111年7月13日繫屬本院第二審合議庭，應適用
    現行刑事訴訟法第348條規定判斷上訴範圍。原審判決後，
    被告並未上訴，檢察官不服提起上訴，其上訴書僅載明不服
    原審判決關於累犯之認定及應加重其刑之理由，有上訴書在
    卷可查，可見上訴範圍僅針對原審判決「刑」之部分上訴，
    依現行刑事訴訟法第348條第3項規定及其修法理由，本院自
    僅就原判決關於刑之部分審理，至於未表明上訴之原判決關
    於犯罪事實、所犯法條（罪名）等其餘部分則非本院審判範
    圍，均依原審判決之記載（如附件）。
二、檢察官上訴意旨略以：　
 ㈠ 按刑法第47條第1項「受徒刑之執行完畢，或一部之執行而赦
    免後，五年以內故意再犯有期徒刑以上之罪者，為累犯」，
    乃立法者就累犯成立要件之規定，並未經司法院釋字第775
    號解釋宣告違憲，法官仍應適用。
 ㈡ 雖最高法院刑事大法庭於111年4月27日作成110年度台上大字
    第5660號裁定（下稱系爭裁定），其主文為：「被告構成累
    犯之事實及應加重其刑之事項，均應由檢察官主張並具體指
    出證明之方法後，經法院踐行調查、辯論程序，方得作為論
    以累犯及是否加重其刑之裁判基礎。」等語，然大法庭裁定
    性質屬於中間裁定，其拘束力僅針對「提案庭提交之案件」
    ，不及於其他訴訟案件，且累犯之成立與如何加重一節，向
    來得由法院依職權判斷，實務操作上並無窒礙，縱使肯認「
    系爭裁定」主文見解，亦難推導出一旦檢察官未能就被告構
    成累犯之事實及應加重其刑之事項，主張並具體指出證明之
    方法時，即應對被告為有利之認定。而長久以來法院實務所
    廣泛採用以認定被告是否成立累犯之「臺灣高等法院被告前
    案紀錄表」，應屬刑事訴訟法第159條之4第1款所稱「除顯
    有不可信之情況外，公務員職務上製作之紀錄文書、證明文
    書。」之情形，而具有證據能力，實務上亦持肯定見解而予
    以援用。於釋字第775號解釋公布之後，法院依該解釋理由
    第3項「科刑資料之調查」揭示之意旨，由檢察官指出證明
    方法、由法院因適用法律規定之需而曉諭檢察官提出或依職
    權提示卷內被告前案紀錄表，次由被告表示意見，再由法院
    審酌全部調查結果為成立與否之判斷，當屬易行，且無違法
    (至是否依累犯規定加再重其刑，乃後述效果之範疇)。若摒
    棄實務上夙採原則上無爭議之前案紀錄表，再要求檢察官就
    成立累犯之事實負舉證之責及提出與被告前執行案件之相關
    執行資料，無異徒增訴訟上不必要之事項，治絲益棼之結果
    ，反有礙於訴訟經濟之要求（「系爭裁定」林勤純法官不同
    意見書參照）。從而，檢察官以法務部提供之「刑案資料查
    註紀錄表」或者以「臺灣高等法院被告前案紀錄表」作為證
    明被告成立累犯之方法，已達「系爭裁定」主文之要求，核
    無疑義。倘若法院認為前開二種紀錄表證明被告為累犯之證
    明力未臻足備，自得依檢察官聲請或依職權調閱相關前案執
    行卷宗以資佐證，並由法院踐行調查、辯論程序後援為判決
    之基礎。是以「系爭裁定」參、一、（三）所示：「檢察官
    單純空泛提出被告前案紀錄表，尚難認已具體指出證明方法
    而謂盡其實質舉證責任。」見解，參諸上開說明，容有誤會
    ，亦乏通案之拘束效力。
 ㈢ 就成立累犯者如何加重其刑部分，林勤純法官不同意見書亦
    闡明：「成立累犯者，其『犯罪行為人之品行』與法定刑『是
    否加重』、『如何加重(加重比例)」關係，為決定『處斷刑』上
    下界限時所考量之要素之一。而法院於科刑時援用『犯罪行
    為人之品行』、刑法第57條其他各款等事項並審酌其他一切
    情狀為決定輕重之標準，『犯罪行為人之品行』，則屬決定『
    宣告刑』之量刑因子。雖同為『犯罪人之品行』，然於『處斷刑
    』、『宣告刑』之作用，似不相同。而法院對於累犯成立與加
    重，關係到法定刑之變動，正確與否，屬法律適用有無違法
    之判斷。第一審檢察官對法院違法判決，本有依法提起上訴
    請求上級審法院糾錯救濟之權利，若因法院未（或錯誤）認
    定累犯且將被告前科紀錄列為量刑審酌事項之一，即認檢察
    官不得以法院就被告前科紀錄關於累犯適用部分不當為由提
    起上訴，是否對檢察官職權行使增加法律所無之限制，似有
    疑義。」等語綦詳，是累犯之刑度加重，與刑法第57條所列
    各項量刑因子實難斷然割裂，法院於科刑時原應就檢察官所
    提出之累犯加重事由，交互參酌被告於個案中所具有之量刑
    因子予以統籌量定，以求量刑衡平妥適。
 ㈣ 本案檢察官已聲請簡易判決處刑書之犯罪事實及所犯法條欄
    內具體指出被告構成累犯之事實及應加重其刑之理由，並檢
    附被告提示簡表、刑案資料查註紀錄表、矯正簡表，將之與卷
    內臺灣高等法院被告前案紀錄表相互比對，以足作為認定被
    告構成累犯及應加重其刑之證明方法，原審無視檢察官已有
    所主張並提出證明，逕認檢察官未盡舉證責任，顯非妥適，
    爰請撤銷原判決，另為適當合法之判決。
三、駁回上訴之理由：
 ㈠ 按刑事訴訟法第161條第1項規定：「檢察官就被告犯罪事實
    ，應負舉證責任，並指出證明之方法。」此為檢察官就被告
    有罪事實應負實質舉證責任之概括性規定，非謂除有罪事實
    之外，其他即可不必負舉證責任。此一舉證責任之範圍，除
    犯罪構成事實（包括屬於犯罪構成要件要素之時間、地點、
    手段、身分、機會或行為時之特別情狀等事實）、違法性、
    有責性及處罰條件等事實外，尚包括刑罰加重事實之存在及
    減輕或免除事實之不存在。累犯事實之有無，雖與被告是否
    有罪無關，然係攸關刑罰加重且對被告不利之事項，為刑之
    應否為類型性之加重事實，就被告而言，與有罪、無罪之問
    題有其相同之重要性（包括遴選至外役監受刑、行刑累進處
    遇、假釋條件等之考量），自應由檢察官負主張及實質舉證
    責任。又依司法院釋字第775號解釋理由書所稱：法院審判
    時應先由當事人就加重、減輕或免除其刑等事實，指出證明
    方法等旨，申明除檢察官應就被告加重其刑之事實負舉證責
    任外，檢察官基於刑事訴訟法第2條之客觀注意義務規定，
    主張被告有減輕或免除其刑之事實，或否認被告主張有減輕
    或免除其刑之事實，關於此等事實之存否，均應指出證明之
    方法。是以，法院於審酌被告是否適用累犯規定而加重其刑
    時，訴訟程序上應先由檢察官就前階段被告構成累犯之事實
    ，以及後階段應加重其刑之事項，主張並具體指出證明方法
    後，法院才需進行調查與辯論程序，而作為是否加重其刑之
    裁判基礎。前階段構成累犯事實為檢察官之實質舉證責任，
    後階段加重量刑事項為檢察官之說明責任，均應由檢察官分
    別負主張及具體指出證明方法之責。倘檢察官未主張或具體
    指出證明方法時，可認檢察官並不認為被告構成累犯或有加
    重其刑予以延長矯正其惡性此一特別預防之必要，且為貫徹
    舉證責任之危險結果所當然，是法院不予調查，而未論以累
    犯或依累犯規定加重其刑，即難謂有應調查而不予調查之違
    法（最高法院110年度台上字第5660號判決參照）。
 ㈡ 次按證據以其是否由其他證據而生，可區分為原始證據及派
    生證據。被告前案紀錄表、刑案資料查註紀錄表係由司法、
    偵查機關相關人員依憑原始資料所輸入之前案紀錄，並非被
    告前案徒刑執行完畢之原始證據，而屬派生證據。鑑於直接
    審理原則為嚴格證明法則之核心，法庭活動藉之可追求實體
    真實與程序正義，然若直接審理原則與證據保全或訴訟經濟
    相衝突時，基於派生證據之必要性、真實性以及被告之程序
    保障，倘當事人對於該派生證據之同一性或真實性發生爭執
    或有所懷疑時，即須提出原始證據或為其他適當之調查（例
    如勘驗、鑑定），以確保內容之同一、真實；惟當事人如已
    承認該派生證據屬實，或對之並無爭執，而法院復已對該派
    生證據依法踐行調查證據程序，即得採為判斷之依據（最高
    法院111年度台上字第3143號判決參照）。
 ㈢ 經查：
  1.檢察官於聲請簡易判決處刑書犯罪事實載明「邱奕琪前於民
    國108年間，因公共危險案件，經臺灣新北地方法院以108年度審
    交易字第201號判決判處有期徒刑5月確定，甫於108年7月17日
    徒刑易科罰金執行完畢」等旨，並提出刑案資料查註紀錄表附
    於偵查卷為證。檢察官上訴後，公訴檢察官復提出臺灣桃園
    地方檢察署桃檢東音108執助1897字第1089062486號函暨檢
    附之臺灣桃園地方檢察署繳納罰金通知單、聲請易科罰金案
    件審核表、執行筆錄及自行繳納款項收據為證，並非單純空
    泛提出被告之前案紀錄而已，足見檢察官就被告構成累犯之
    事實，已為主張且具體指出證明方法。且被告上開執行紀錄
    ，經本院審理時依法調查及辯論，當事人雙方均無意見，依
    據前開說明，自得採為判斷之依據，足認被告確係於其前案
    受徒刑之執行完畢後，5年以內故意再犯本件有期徒刑以上
    之罪，依刑法第47條第1項之規定，構成累犯。
  2.參酌司法院大法官釋字第775號解釋意旨，法院就符合累犯
    要件之被告，仍應以其是否有其特別惡性或對刑罰反應力薄
    弱等事由，妥適審酌被告所犯前後數罪間，關於前案之性質
    、前案徒刑之執行完畢情形、再犯之原因、兩罪間之差異、
    主觀犯意所顯現之惡性及其反社會性等情，綜合判斷各別被
    告有無因加重本刑致生所受刑罰超過其所應負擔罪責之情形
    ，裁量是否加重最低本刑。本件檢察官於聲請簡易判決處刑
    書僅記載「請參照司法院釋字第775號解釋意旨及刑法第47
    條第1項之規定，審酌依累犯之規定加重其刑」，亦即檢察
    官僅請法院參考累犯事實資料自行審酌，並未具體說明被告
    有何特別惡性及對刑罰反應力薄弱之情事，故原審判決認檢
    察官就被告應否加重刑度之事項（例如：是否具有特別惡性
    及對刑罰反應力薄弱等節）未予具體指明，而檢察官上訴後
    ，於本院審理時，亦未就上開情事予以指明，法院自無從依
    職權對被告為應依累犯規定加重其刑之不利認定。
 ㈣ 依本案聲請簡易判決處刑書之記載及附具之刑案資料查註紀錄
    表，可認檢察官已指明被告具有累犯事實與證據，公訴檢察
    官於本院審理時並為主張及實質舉證，原審判決未依刑法第
    47條第1項規定論以累犯，容有未合。惟被告雖合於累犯之
    要件，然是否依累犯規定加重其刑，聲請簡易判決處刑書僅
    記載「請參照司法院釋字第775號解釋意旨及刑法第47條第1
    項之規定，審酌依累犯之規定加重其刑」，並未指明被告有
    何特別惡性及對刑罰反應力薄弱等事由，本院認被告無依累
    犯規定加重其刑之必要，則原審判決認檢察官未就被告累犯
    應加重其刑之事項具體指出證明方法，無依累犯規定加重其
    刑，並無違誤。原審判決於理由內說明其量刑事由，並將被
    告構成累犯之前科、素行資料，列為刑法第57條第5款所定
    「犯罪行為人之品行」之審酌事項，對被告所應負擔之罪責
    予以充分評價，量處之刑核屬妥適，檢察官以原審未對被告
    論以累犯為由提起上訴，雖有理由，應屬無害於量刑結果之
    瑕疵，無撤銷之必要，仍予維持，檢察官提起之上訴，應予
    駁回。
據上論斷，依刑事訴訟法第455條之1第1項、第3項、第368條、
第373條，判決如主文。
本案經檢察官楊朝森聲請簡易判決處刑暨提起上訴，檢察官林奕
瑋到庭執行職務。
中　　華　　民　　國　　111 　年　　12　　月　　21　　日
            刑事第十二庭    審判長法　官　張宏任
　　　　　　                      法  官  曾淑君
　　　　　　                      法  官  徐雍甯
以上正本證明與原本無異。
不得上訴。
    　　　　　　　　　　　　　　　書記官　楊宇國　　　　
中　　華　　民　　國　　111 　年　　12　　月　　22　　日



附件：
臺灣桃園地方法院刑事簡易判決
111年度壢交簡字第899號
聲  請　人　臺灣桃園地方檢察署檢察官
被　　　告　邱奕琪　男　民國00年00月0日生
　　　　　　　　　　身分證統一編號：Z000000000號
　　　　　　　　　　住桃園縣○○市○○路000巷0號
上列被告因公共危險案件，經檢察官聲請以簡易判決處刑（111
年度偵字第15321號），本院判決如下：
    主  文
邱奕琪駕駛動力交通工具而有吐氣所含酒精濃度達每公升零點二
五毫克以上情形，處有期徒刑陸月，如易科罰金，以新臺幣參仟
元折算壹日。
    犯罪事實及理由
一、本案犯罪事實及證據，均與臺灣桃園地方檢察署檢察官聲請
    簡易判決處刑書之記載相同，茲引用如附件。
二、論罪科刑：
（一）核被告邱奕琪所為，係犯刑法第185 條之3 第1 項第1 款
      之駕駛動力交通工具而有吐氣所含酒精濃度達每公升0.25
      毫克以上情形之罪。
（二）按法院於審酌被告是否適用累犯規定而加重其刑時，訴訟
      程序上應先由檢察官就前階段被告構成累犯之事實，以及
      後階段應加重其刑之事項，主張並具體指出證明方法後，
      法院才需進行調查與辯論程序，而作為是否加重其刑之裁
      判基礎。前階段構成累犯事實為檢察官之實質舉證責任，
      後階段加重量刑事項為檢察官之說明責任，均應由檢察官
      分別負主張及具體指出證明方法之責。倘檢察官未主張或
      具體指出證明方法時，可認檢察官並不認為被告構成累犯
      或有加重其刑予以延長矯正其惡性此一特別預防之必要，
      且為貫徹舉證責任之危險結果所當然，是法院不予調查，
      而未論以累犯或依累犯規定加重其刑，即難謂有應調查而
      不予調查之違法；檢察官若未主張或具體指出證明方法，
      法院因而未論以累犯或依累犯規定加重其刑，基於累犯資
      料本來即可以在刑法第57條第5款『犯罪行為人之品行』中
      予以負面評價，自仍得就被告可能構成累犯之前科、素行
      資料，列為刑法第57條第5 款所定『犯罪行為人之品行』之
      審酌事項；法院依簡易程序逕以簡易判決處刑者，因無檢
      察官參與，倘檢察官就被告構成累犯之事實及應加重其刑
      之事項，未為主張或具體指出證明方法，受訴法院自得基
      於前述說明，視個案情節斟酌取捨，此有最高法院刑事大
      法庭110年度台上大字第5660號裁定意旨可參。查本件依
      卷附刑案資料查註紀錄表所示，被告固有如聲請簡易判決
      處刑書所記載之公共危險罪紀錄，但檢察官就被告構成累
      犯事實之實質舉證及加重量刑事項之說明，尚未符合上開
      裁定意旨，是依上開說明，本院尚不足以認定被告是否構
      成累犯事實及是否加重量刑，爰僅將被告之前科紀錄列入
      刑法第57條第5款「犯罪行為人之品行」之量刑審酌事由
      予以評價，附此敘明。
（三）本院審酌酒後駕車之危害及酒後不應駕車之觀念，已透過
      學校教育、政令宣導及各類媒體廣為介紹傳達各界週知多
      年，且被告自民國95年起108年止，曾有多次公共危險之
      前科紀錄，有臺灣高等法院被告前案紀錄表1份在卷可考
      ，足見被告對於酒後不能駕車，及酒醉駕車之危險性，應
      有相當之認識，詎仍於飲酒後，未待體內酒精成分代謝即
      貿然駕駛動力交通工具上路，不啻對他人產生立即侵害之
      危險，亦自陷於危險狀態中，所為自應非難，復兼衡被告
      犯後坦承犯行，態度尚可，暨於警詢自陳高職畢業之智識
      程度、職業為商、家庭經濟狀況小康等一切情狀，量處如
      主文所示之刑，並諭知易科罰金之折算標準。
三、依刑事訴訟法第449 條第1 項前段、第3 項、第454 條第2
    項，逕以簡易判決處刑如主文。
四、如不服本判決，得於判決送達之翌日起20日內，向本院提出
    上訴狀（應附繕本），上訴於本院第二審合議庭。
本案經檢察官楊朝森聲請以簡易判決處刑。
中　　華　　民　　國　　111 　年　　5 　　月　　9 　　日
            刑事第十八庭    法　官　陳囿辰
以上正本證明與原本無異。
如不服本判決，應於判決送達後20日內向本院提出上訴狀（應附
繕本）。
　　　　　　　　　　　　　　書記官　劉霜潔　　　　　　
中　　華　　民　　國　　111 　年　　5 　　月　　9 　　日
附錄本判決論罪法條全文：
刑法第185-3條
駕駛動力交通工具而有下列情形之一者，處三年以下有期徒刑，
得併科三十萬元以下罰金：
一、吐氣所含酒精濃度達每公升零點二五毫克或血液中酒精濃度
    達百分之零點零五以上。
二、有前款以外之其他情事足認服用酒類或其他相類之物，致不
    能安全駕駛。
三、服用毒品、麻醉藥品或其他相類之物，致不能安全駕駛。
因而致人於死者，處三年以上十年以下有期徒刑，得併科二百萬
元以下罰金；致重傷者，處一年以上七年以下有期徒刑，得併科
一百萬元以下罰金。
曾犯本條或陸海空軍刑法第五十四條之罪，經有罪判決確定或經
緩起訴處分確定，於十年內再犯第一項之罪因而致人於死者，處
無期徒刑或五年以上有期徒刑，得併科三百萬元以下罰金；致重
傷者，處三年以上十年以下有期徒刑，得併科二百萬元以下罰金
。
附件：
臺灣桃園地方檢察署檢察官聲請簡易判決處刑書　
                                    111年度偵字第15321號
　　被　　　告　邱奕琪　男　61歲（民國00年00月0日生）
　　　　　　　　　　　　住○○市○○區○○里○○路000巷0                          號
　　　　　　　　　　　　國民身分證統一編號：Z000000000號
上列被告因公共危險案件，業經偵查終結，認為宜聲請以簡易判
決處刑，茲將犯罪事實及證據並所犯法條分敘如下：
　　　　犯罪事實
一、邱奕琪前於民國108年間，因公共危險案件，經臺灣新北地方
    法院以108年度審交易字第201號判決判處有期徒刑5月確定，甫
    於108年7月17日徒刑易科罰金執行完畢。詎猶不知悔改，自111年2
    月27日中午12時許起至下午2時許止，在桃園 市○○區○○○000
    巷0號住處內飲用保力達藥酒及啤酒後，明知飲酒後已達不得
    駕駛動力交通工具之程度，未待體內酒精消退，仍基於酒後駕
    駛動力交通工具之犯意，於同日下午2時30分許，自上址，無
    照駕駛車牌號碼0000-00號自用小客車，欲前往桃園市○○區○○
    路00號處所訪友。嗣於同日下午3時5分許，行經桃園市○○區○
    ○○0段000巷0號旁，因 駕駛車輛時違規使用手機，經警見狀
    加以攔檢並執行酒駕稽查，復於同日下午3時30分許，檢測
    其吐氣所含酒精濃度仍 高達每公升0.57毫克，始悉上情。
二、案經桃園市政府警察局大園分局報告偵辦。
　　　　證據並所犯法條
一、上揭犯罪事實，業據被告邱奕琪於警詢時及偵查中坦承不諱
    ，並有桃園市政府警察局大園分局當事人酒精測定紀錄表、桃
    園市政府警察局舉發違反道路交通管理事件通知單2份及車輛
    詳細資料報表在卷可稽。核被告自白與事實相符，其犯嫌應
    堪認定。
二、核被告所為，係犯刑法第185條之3第1項第1款之公共危險罪
    嫌。又被告前有如犯罪事實欄所載之論罪科刑及執行情形，
    有本署刑案資料查註紀錄表附卷可憑，其於徒刑執行完畢5
    年內，故意再犯本件有期徒刑以上之罪，為累犯，請參照司
    法院大法官釋字第775號解釋意旨及刑法第47條第1項之規定
    ，審酌依累犯之規定加重其刑。
三、依刑事訴訟法第451條第1項聲請逕以簡易判決處刑。　　　
　　此　致
臺灣桃園地方法院
中    華    民    國    111    年     4   月    15   日
                               檢 察 官   楊 朝 森
本件正本證明與原本無異
中　　華　  民　　國　  111    年     4   月    21   日
                               書 記 官   邱 絹 蓉
附錄本案所犯法條全文
中華民國刑法第185條之3
駕駛動力交通工具而有下列情形之一者，處 3 年以下有期徒刑
，得併科 30 萬元以下罰金：
一、吐氣所含酒精濃度達每公升零點二五毫克或血液中酒精濃度
    達百分之零點零五以上。
二、有前款以外之其他情事足認服用酒類或其他相類之物，致不
    能安全駕駛。
三、服用毒品、麻醉藥品或其他相類之物，致不能安全駕駛。
因而致人於死者，處 3 年以上 10 年以下有期徒刑，得併科 2
百萬元以下罰金；致重傷者，處 1 年以上 7 年以下有期徒刑，
得併科 1 百萬元以下罰金。
曾犯本條或陸海空軍刑法第 54 條之罪，經有罪判決確定或經緩
起訴處分確定，於十年內再犯第 1 項之罪因而致人於死者，處
無期徒刑或 5 年以上有期徒刑，得併科 3 百萬元以下罰金；致
重傷者，處 3 年以上 10 年以下有期徒刑，得併科 2 百萬元以
下罰金。
附記事項：
本件係依刑事訴訟法簡易程式辦理，法院簡易庭得不傳喚被告、
輔佐人、告訴人、告發人等出庭即以簡易判決處刑；被告、被害
人、告訴人等對告訴乃論案件如已達成民事和解而要撤回告訴或
對非告訴乃論案件認有受傳喚到庭陳述意見之必要時，請即另以
書狀向簡易法庭陳述或請求傳訊。